【裁判字號】    90,上易,819
【裁判日期】    900716
【裁判案由】    詐欺
【裁判全文】
臺灣高等法院高雄分院刑事判決                      九十年度上易字第八一九號
    上  訴  人
    即  被  告  乙○○
    選任辯護人  林弘明
右上訴人因詐欺案件，不服臺灣高雄地方法院九十年度易字第五九五號中華民國九十
年四月六日第一審判決（起訴案號：臺灣高雄地方法院檢察署九十年度調偵字第一七
號），提起上訴，本院判決如左：
      主  文
原判決撤銷。
本件公訴不受理。
      理      由
一、公訴意旨略以：被告乙○○意圖為自己不法之所有，明知並無購買土地作為投資
    之事，竟於民國八十七年十二月間某日，在高雄縣茄萣鄉○○村○○街三十七號
    之住處，向甲○○○佯稱係從事土地代書之行業，因資金不足，而邀甲○○○共
    同投資購買位於高雄縣阿蓮鄉一塊價值新台幣（下同）四百萬元之土地，並佯稱
    已找到買主，至遲於八十八年二月底即可轉手獲利六十萬元，若投資二百萬元，
    即可分得三十萬元之利潤，致使甲○○○陷於錯誤，分別於八十七年十二月二十
    九日、三十一日分別交付乙○○各一百萬元之現金。嗣於八十八年二月間，甲○
    ○○屢向乙○○詢及前開投資土地之事，乙○○為取信甲○○○，另佯稱該筆投
    資正在進行中，並於八十八年二月十日，將其所有、坐落高雄縣台南縣佳里鎮○
    ○段二五一─十一號土地及其建築物（台南縣佳里鎮嘉福里下弄五十三之三號
    ）設定為期二個月（存續期間至八十八年四月十日）之抵押權及坐落茄萣鄉○○
    段五三九─十六號土地及其建築物（高雄縣茄萣鄉○○路三十七號）設定不定期
    限之抵押權予甲○○○之夫林進孝。惟於同年二月底，甲○○○發現上開兩房地
    業早已設定超過現值之抵押權予他人，經向乙○○理論後，乙○○始承認係因急
    須資金週轉而佯稱投資土地之事，並另佯稱將於同年七月二十五日清償一百萬元
    ，屆期若未清償，願將前開房地過戶予林進孝，致使甲○○○與其簽訂切結書，
    惟屆清償期時乙○○即避不見面，甲○○○至此始知受騙。因認被告乙○○涉有
    刑法第三百三十九條第一項之詐欺取財罪嫌。
二、按同一案件繫屬於有管轄權之數法院者，由繫屬在先之法院審判之，刑事訴訟法
    第八條前段定有明文，準此，繫屬在後之法院，非依同條後段規定，由共同之直
    接上級法院裁定，自不得為審判；又依第八條之規定不得為審判者，應為不受理
    之判決，刑事訴訟法第三百零三條第七款亦有明定。
三、經查上訴人即被告乙○○亦意圖為自己不法之所有，並基於概括之犯意，於八十
    七年間，明知自己並未標得法院拍賣之不動產，竟先後向蔡吳伯霞、田照貴、柯
    淑霞等人訛稱其係以代書為業，已向法院標得愛惠興業股份有限公司（下稱愛惠
    公司）位於台南縣新化鎮、關廟鄉之多筆土地及其上建築物，需繳納拍賣價金尾
    款，各該土地具有相當價值，待將來轉賣後，可以有相當之紅利回饋投資人等語
    ，致使蔡吳伯霞、柯淑霞及田照貴等人陷於錯誤，依乙○○之要求，籌募調取資
    金共一千七百萬元交付乙○○。其中蔡吳伯霞部分為一千零七十六萬元，田照貴
    部分為四百五十八萬元，柯淑霞部分為一百六十六萬元，所涉詐欺取財案件，業
    經臺灣台南地方法院檢察署檢察官於八十九年十一月三日以八十九年度偵字第六
    ０六三號，向臺灣台南地方法院提起公訴，該案經台灣台南地方法院判決被告有
    期徒刑一年，經被告提起上訴，現由臺灣高等法院台南分院審理中，此據被告於
    本院調查中供明在卷，復有該案臺灣台南地方法院八十九年度易字第二八五八號
    判決書及臺灣高等法院被告全國前案紀錄表各一份在卷可參，該案犯罪事實與本
    件檢察官起訴之犯罪事實，均屬八十七年間所為，時間自屬緊接，且均係佯稱其
    標得不動產，可轉售獲利，而向被害人詐取資金，犯罪手法相同，顯係基於概括
    之犯意，所犯又係構成要件相同之罪，係屬連續犯，為裁判上一罪，係屬同一案
    件，而本件係經臺灣高雄地方法院檢察署檢察官於九十年二月九日以九十年度調
    偵字第一七號，向臺灣高雄地方法院提起公訴，亦有被告前揭前科表足參，則本
    件原審法院繫屬在後，又未經共同之直接上級法院裁定，自不得為審判，揆諸首
    揭說明，本件於九十年二月九日始繫屬原審法院，自應諭知公訴不受理之判決。
四、原審不察，遽予論罪科處有期徒刑一年二月，尚有未洽，上訴人即被告之上訴意
    旨雖非以此為理由，惟原判決既有可議自應予撤銷改判，並諭知公訴不受理之判
    決。
據上論結，應依刑事訴訟法第三百六十九條第一項前段、第三百六十四條、第三百零
三條第七款，判決如主文。
本案經檢察官陳國全到庭執行職務。
中    華    民    國      九十年       七       月      十六      日
                              臺灣高等法院高雄分院刑事第六庭
                                  審判長法官  王憲義
                                        法官  陳啟造
                                        法官  張意聰
右正本證明與原本無異。
不得上訴。
                                      書記官  王婉蓉
中    華    民    國      九十      年       七       月      十八      日
                                                                        Ｑ


司法院資訊處製作；財團法人民間司法改革基金會備份。
